臺灣彰化地方法院民事裁定
111年度監宣字第189號
聲  請  人  劉昌佳  


相  對  人  邱秀琴  

關  係  人  劉克圳  

            蕭淑貞  

            劉敏俐  

            劉昌育  

            劉淑麗  


上列聲請人聲請監護宣告事件，本院裁定如下：
    主  文
宣告邱秀琴（女、民國00年00月0日生、身分證統一編號：Z0000
00000號）為受監護宣告之人。
選定劉昌佳（男、民國00年00月00日生、身分證統一編號：Z000
000000號）為受監護宣告之人之監護人。
指定蕭淑貞（女、民國00年0月0日生、身分證統一編號：Z00000
0000號）為會同開具財產清冊之人。
程序費用由受監護宣告之人負擔。
    理  由
一、聲請意旨略以：相對人邱秀琴為聲請人劉昌佳之母，於民國
    109年9月4日經鑑定其為極重度失智症，現已無法認得家人
    ，亦許久未呼喚家人之名字，僅知家人是同住之人，偶爾能
    認得人，已不能為意思表示或受意思表示。又為代相對人辦
    理繼承事宜，爰依法聲請對相對人為監護之宣告，並請求選
    定聲請人為監護人，同時指定長媳即關係人蕭淑貞為會同開
    具財產清冊之人等語。
二、按對於因精神障礙或其他心智缺陷，致不能為意思表示或受
    意思表示，或不能辨識其意思表示之效果者，法院得因本人
    、配偶、四親等內之親屬、最近一年有同居事實之其他親屬
    、檢察官、主管機關或社會福利機構之聲請，為監護之宣告
    ，民法第14條第1項定有明文。次按受監護宣告之人應置監
    護人。法院為監護之宣告時，應依職權就配偶、四親等內之
    親屬、最近一年有同居事實之其他親屬、主管機關、社會福
    利機構或其他適當之人選定一人或數人為監護人，並同時指
    定會同開具財產清冊之人。法院為前項選定及指定前，得命
    主管機關或社會福利機構進行訪視，提出調查報告及建議。
    監護之聲請人或利害關係人亦得提出相關資料或證據，供法
    院斟酌。法院選定監護人時，應依受監護宣告之人之最佳利
    益，優先考量受監護宣告之人之意見，審酌一切情狀，並注
    意下列事項：1.受監護宣告之人之身心狀態與生活及財產狀
    況。2.受監護宣告之人與其配偶、子女或其他共同生活之人
    間之情感狀況。3.監護人之職業、經歷、意見及其與受監護
    宣告之人之利害關係。4.法人為監護人時，其事業之種類與
    內容，法人及其代表人與受監護宣告之人之利害關係。民法
    第1110條、第1111條、第1111條之1分別定有明文。再按監
    護宣告之裁定，於裁定送達或當庭告知法院選定之監護人時
    發生效力；監護宣告裁定經廢棄確定前，監護人所為之行為
    ，不失其效力，家事事件法第169條第1項、第170條第1項分
    別定有明文。
三、查聲請人主張之事實，業據其提出戶口名簿及相對人身心障
    礙證明為證。又經本院在鑑定人衛生福利部彰化醫院（下稱
    彰化醫院）梁孫源醫師前訊問相對人，相對人除於本院點呼
    時有反應外，對於訊問其姓名、人別識別等問題，均無任何
    回應，有本院訊問筆錄在卷可按。再經本院囑託該院為鑑定
    ，鑑定結果認：「醫學上的診斷：診斷名：極重度失智症。
    障礙程度：極重度」、「日常生活狀況：1.日常生活活動：
    可緩慢行走，但無法單獨外出。三餐由他人餵食，盥洗沐浴
    需他人協助，大、小便不會表示，缺失主動表達，對問話無
    回應，無法遵從指令；2.經濟活動能力：喪失能力；3.社會
    性：對問話無回應，缺少主動表達，無法遵從任何指令。」
    、「精神狀態：1.意識/溝通性：眼睛可張開。視線接觸少
    ，對叫喚無回應，缺少主動表達，無法遵從任何指令；2.記
    憶力：極重度障礙，無法表示；3.定向力：極重度障礙，無
    法表示；4.計算能力：極重度障礙，無法表示；5.理解‧判
    斷力：極重度障礙，無法作出有效表達；6.認知功能檢查：
    迷你心智量表(MMSE)得分0分，臨床失智量表(CDR)4分，有
    極重度認知功能障礙；7.情感：焦慮；8.行為：雙手無意義
    的持續摸索自己的衣服；9.思考：無法有效表達；10.語言
    ：無法有效表達。」、「有關判斷能力判定之意見：不能管
    理處分自己財產」、「回復可能性說明：恢復的可能性很低
    ，因個案罹患失智症屬於慢性退化病程，經規則藥物治療及
    照顧，仍持續退化，無顯著改善跡象，未來仍可能進一步退
    化，恢復的可能性很低。」、「鑑定判定：1.基於受鑑定人
    因極重度失智症，其表達能力、理解能力及判斷能力皆有極
    重度障礙，以致個案不能管理處分自己的財產，且回復之可
    能性很低。2.其障礙之程度，可為監護宣告。：不能受意思
    表示，不能為意思表示且不能辨識其意思表示結果」等語，
    有彰化醫院111年7月8日彰醫精字第1110500309號公函所附
    成年監護鑑定書在卷可稽，堪認相對人因極重度失智症，致
    不能為意思表示或受意思表示，亦不能辨識其意思表示之效
    果。從而，本件聲請為有理由，應予准許，爰宣告相對人為
    受監護宣告之人。
四、本件相對人業經監護宣告，揆諸前揭規定，自應為其選定監
    護人及指定會同開具財產清冊之人。又依聲請人所提出之同
    意書所載，相對人之配偶劉克圳、長女劉敏俐、次女劉淑麗
    及次子劉昌育，均同意由聲請人擔任相對人之監護人，並以
    關係人蕭淑貞為會同開具財產清冊之人。本院審酌同意書之
    內容，認聲請人為相對人之長子，關係人蕭淑貞為相對人之
    長媳，兩人與相對人關係非常密切，應能適切照護相對人，
    且其二人經親屬推為監護人、會同開具財產清冊之人，由渠
    等分別擔任相對人之監護人及會同開具財產清冊之人，應符
    合相對人之最佳利益，爰裁定如主文第2、3項所示。
五、末按民法第1113條準用同法第1099條、第1099條之1等規定
    ，於監護開始時，監護人對於受監護宣告之人之財產，應會
    同關係人蕭淑貞於2個月內開具財產清冊，並陳報法院，於
    開具完成並陳報法院前，監護人對於受監護宣告之人之財產
    ，僅得為管理上必要之行為，併此指明。
六、依家事事件法第164條第2項，裁定如主文。
中　　華　　民　　國　　111 　年　　7 　　月　　26　　日
                  家事法庭    法  官  梁晉嘉
以上正本係照原本作成。
如對本裁定抗告，須於裁定送達後10日內向本院提出抗告狀，並
繳納抗告費新臺幣1千元。 
中　　華　　民　　國　　111 　年　　7 　　月　　26　　日
                              書記官  許喻涵